臺灣臺北地方法院民事判決
111年度訴字第2348號
原      告  花旗(台灣)商業銀行股份有限公司


法定代理人  莫兆鴻  


訴訟代理人  陳正欽  
            蔡宗芹  
被      告  林聖哲（即林俊忠之繼承人）

            林佩臻（即林俊忠之繼承人）

            林聖倫（即林俊忠之繼承人）

上列當事人間請求給付簽帳卡消費款等事件，本院於民國111 年
5月31日言詞辯論終結，判決如下：
    主  文
被告應於繼承被繼承人林俊忠之遺產範圍內，連帶給付原告新臺
幣玖拾陸萬肆仟伍佰柒拾肆元，及其中新臺幣玖拾肆萬玖仟柒佰
伍拾玖元自民國一百一十年六月三十日起至清償日止，按年息百
分之四點九九計算之利息。
訴訟費用由被告於繼承被繼承人林俊忠之遺產範圍內連帶負擔。
    事實及理由
壹、程序部分：
一、按當事人得以合意定第一審管轄法院，但以關於由一定法律
    關係而生之訴訟為限；前項合意，應以文書證之，民事訴訟
    法第24條定有明文。經查，本件依原告與訴外人即債務人林
    俊忠簽訂之滿福貸個人信用貸款約定書（下稱系爭約定書）
    第23條、花旗銀行信用卡約定條款（下稱系爭條款）第28條
    約定之約定，兩造合意以本院為管轄第一審法院（見本院卷
    第41頁、第78頁），故本院就本件訴訟自有管轄權，合先敘
    明。
二、次按，因合併而消滅之公司，其權利義務，應由合併後存續
    或另立之公司承受，公司法第319 條準用同法第75條規定，
    定有明文。查訴外人美商花旗銀行股份有限公司（下稱美商
    花旗銀行）與原告依企業併購法有關分割之規定，將美商花
    旗銀行在台分行部分營業、資產及負債分割予原告，此有行
    政院金融監督管理委員會民國98年7 月17日金管銀外字第09
    800316561 號函可稽（見本院卷第25頁），是就美商花旗公
    司分割予原告部分之營業、資產及負債等權利義務關係，應
    由原告概括承受。
三、被告林佩臻、林聖倫經合法通知，未於言詞辯論期日到場，核無民事訴訟法第386 條所列各款情形，爰依原告之聲請，由其一造辯論而為判決。
貳、實體部分：
一、原告主張：
　㈠債務人林俊忠於106 年5 月6 日向原告申請卡友滿福貸個人
    信用貸款（帳務編號：0000000000000000號），依約被告應
    按月清償本息，倘未依約清償，借款視為全部到期外，並應
    就到期日之本金餘額依約定利率計算遲延利息。詎被告貸得
    款項後自110 年4 月14日起即未依約繳款，債務視為全部到
    期，迄今尚欠96萬4,075 元（計算式：本金94萬9,759 元＋
    起息日前已結算未受清償利息7,467 元＋費用6,049 元＋違約
    金800 元），及其中94萬9,759 元自110 年6 月30日起至清
    償日止，按年息4.99％計算之利息未清償。
  ㈡又債務人林俊忠於96年10月9 日向原告申請VISA信用卡使用
    （帳務編號：0000000000000000號），依約被告得持信用卡
    於特約商店簽帳消費，惟依系爭條款第14條、第15條約定，
    被告應於當期繳款截止日前向原告清償，或以循環信用方式
    繳付最低應繳金額，如未於每月繳款截止日前付清當期最低
    應繳金額或遲誤繳款期限，自各筆帳款入帳日起，就該帳款
    之餘額以各筆帳款於起息日應適用之差別循環信用利率計付
    利息（最高為週年利率15％）。詎被告自110 年4 月9 日起
    即未如期繳款，依約債務視為全部到期，迄今尚欠本息合計
    499 元（計算式：本金66元＋起息日前已結算未受清償利息1
    33 元＋違約金300 元）未清償。
  ㈢另債務人林俊忠已於110 年5 月29日死亡，而被告三人為林
    俊忠之繼承人，皆未向法院聲請拋棄繼承，故依法被告三人
    應於繼承林俊忠之遺產範圍內，就林俊忠之債務負連帶清償
    責任。為此，本於信用卡使用契約、消費借貸契約及繼承之
    法律關係請求被告返還信用卡欠款及借款本息等語，並聲明
    ：如主文第一項所示。
二、被告林聖哲到庭辯以：未繼承到現金，但繼承到土地，然因
    尚未過戶所以沒辦法處理，土地可以讓原告去處理，請依法
    判決等語。
三、被告林佩臻、林聖倫經合法通知，均未於言詞辯論期日到場
    ，亦未提出書狀作何聲明或陳述。
四、經查，原告主張之上開事實，業據其提出與所述相符之繼承
    系統表、家事事件公告查詢、戶籍謄本、花旗銀行滿福貸申
    請書暨約定書、系爭約定書、月付金試算表、花旗銀行滿福
    貸信用額度動用/調整申請書、花旗卡友信用貸款月結單、
    信用卡申請書、系爭條款、電腦帳務明細等件為證（見本院
    卷第27頁至第92頁），並於言詞辯論期日提出上開各文件原
    本，經本院核閱無誤後發還原告。而被告林聖哲對被告等均
    為債務人林俊忠之繼承人，且對原告主張債務人林俊忠之債
    務沒有爭執，另被告林佩臻、林聖倫對於原告主張之事實，
    均未於言詞辯論期日到場爭執，亦未提出答辯書狀供本院憑
    參，故本院參酌原告所提上開證據資料，堪認原告之主張為
    真實。
五、按消費借貸契約，借用人應於約定期限內，返還與借用物種
    類、品質、數量相同之物；遲延之債務，以支付金錢為標的
    者，債權人得請求依法定利率計算之遲延利息，但約定利率
    較高者，仍從其約定利率，民法第478 條前段、第233 條第
    1 項分別定有明文。又繼承人自繼承開始時，除本法另有規
    定外，承受被繼承人財產上之一切權利、義務。但權利、義
    務專屬於被繼承人本身者，不在此限；繼承人對於被繼承人
    之債務，以因繼承所得遺產為限，負清償責任；繼承人對於
    被繼承人之債務，以因繼承所得遺產為限，負連帶責任，民
    法第1148條、第1153條第1項亦分別定有明文。又限定繼承
    之繼承人，仍應繼承被繼承人之債務全額，僅以因限定繼承
    所得之遺產為限度，負償還責任，即限定繼承之繼承人，就
    被繼承人之債務，僅負以繼承遺產為限度之有限責任。限定
    繼承債權人，得就債權全額為裁判上及裁判外一切請求；惟
    債權人起訴請求，法院應為保留的給付（於繼承財產限度內
    為給付）之判決（最高法院86年度台上字第258號判決意旨
    參照）。查債務人林俊忠尚積欠原告前開本金及利息，而被
    告等均為債務人林俊忠之繼承人，業如上述，揆諸前揭規定
    及說明，自應由被告就債務人林俊忠生前所欠前揭債務，在
    繼承債務人林俊忠遺產之範圍內負連帶清償責任。從而，原
    告依消費借貸、信用卡使用契約及繼承之法律關係，請求被
    告給付如主文第1 項所示之本金及利息，為有理由，應予准
    許。
六、本件訴訟費用應由被告連帶負擔。
七、據上論結，本件原告之訴為有理由，依民事訴訟法第385 條
    第1 項前段、第85條第2 項，判決如主文。
中　　華　　民　　國　　111 　年　　5 　　月　　31　　日
                  民事第五庭    法　官　張詠惠
以上正本係照原本作成。
如對本判決上訴，須於判決送達後20日內向本院提出上訴狀。如
委任律師提起上訴者，應一併繳納上訴審裁判費。
中　　華　　民　　國　　111 　年　　5 　　月　　31　　日
                                書記官　陳香伶